臺灣基隆地方法院民事裁定  
109年度重訴更一字第3號
原      告  何敏奇  

訴訟代理人  季佩芃律師
被      告  何傑安  
            何以晴  

上二人共同
訴訟代理人  林富貴律師
上列當事人間損害賠償事件，原告為訴之追加，本院裁定如下：
    主  文
原告追加備位之訴駁回。
追加之訴訴訟費用由原告負擔。
    理  由
一、按「訴狀送達後，原告不得將原訴變更或追加他訴。但有下
    列各款情形之一者，不在此限：一、被告同意者。二、請求
    之基礎事實同一者。三、擴張或減縮應受判決事項之聲明者
    。四、因情事變更而以他項聲明代最初之聲明者。五、該訴
    訟標的對於數人必須合一確定時，追加其原非當事人之人為
    當事人者。六、訴訟進行中，於某法律關係之成立與否有爭
    執，而其裁判應以該法律關係為據，並求對於被告確定其法
    律關係之判決者。七、不甚礙被告之防禦及訴訟之終結者」
    、「訴之變更或追加，如新訴專屬他法院管轄或不得行同種
    之訴訟程序者，不得為之」，民事訴訟法第255 條第1項、
    第257 條分別定有明文。又本法所定家事事件由少年及家事
    法院處理之；未設少年及家事法院地區，由地方法院家事法
    庭處理之，家事事件法第2 項亦有明定。故於民事訴訟事件
    審理時，追加或變更為家事訴訟事件，即非法之所許（最高
    法院103 年度台抗字第947號裁定意旨參照）。
二、經查：
　㈠原告原起訴主張被告之父乙○○（已歿），於生前曾多次向其
    借款，自106年間下半年起多次結算，嗣因乙○○罹患疾病住
    院，且肌肉萎縮無法書寫，由原告、乙○○之姐丁○○代為書寫
    106年8月1日借據乙紙（下稱系爭借據），確認借貸金額為
    新臺幣（下同）630萬9,320元等情，爰依繼承及消費借貸法
    律關係，請求被告於繼承乙○○遺產範圍內，應連帶給付上開
    款項本息，並提出系爭借據為憑。嗣原告於108年8月12日以
    倘本院認其未能舉證證明上開消費借貸法律關係存在，則乙
    ○○因無法律上原因受有領取現金之利益，本於社會基礎事實
    同一，追加不當得利法律關係為請求權等語（見本院107年
    度重訴字第84號卷第329頁）。被告固不同意原告所為訴之
    追加，惟原告追加之訴與原訴之原因事實，均係基於原告支
    付乙○○生活費用、醫療費用等款項，及被告應繼承乙○○對原
    告所負債務之基礎事實，於社會事實上具有共通性及關聯性
    。且兩造關於有無借貸所攻防之事實及證據資料，於追加之
    訴亦均得加以利用，可於同一程序加以解決，無庸重複審理
    。準此，原告依民事訴訟法第255條第1項第2款規定為訴之
    追加，應予准許，首應敘明。
  ㈡又原告於上開追加之訴外，另以被告為訴外人乙○○之子女，
    對於無法維持生活之乙○○而言，係第一順位之扶養義務人且
    為繼承人，相對被告，原告為後順位之扶養義務人，自得本
    於不當得利之規定，向被告請求返還原告為乙○○代墊之扶養
    費用（含醫療費、看護費用、安養費、法定稅捐）及喪葬費
    用，而追加備位聲明為：被告應各給付原告144萬4693元，
    暨自民事訴之變更準備一狀送達翌日起，按年息百分之5計
    算之利息。嗣再變更備位聲明為：被告丙○○應給付原告208
    萬4976元，暨自民事訴之追加暨準備四狀送達翌日起，按年
    息百分之5計算之利息；被告甲○○應給付原告104萬4566元，
    暨自民事訴之追加暨準備四狀送達翌日起，按年息百分之5
    計算之利息；被告應於繼承被繼承人乙○○遺產範圍內，連帶
    給付原告1萬1,890元，暨自民事訴之追加暨準備四狀繕本送
    達亦日起按年息百分之5計算之利息。惟原告所為前開訴之
    追加，其中有關請求被告返還代墊之扶養費部分，為家事事
    件法第3條第5項第12款所定扶養事件之家事非訟事件（臺灣
    高等法院暨所屬法院103年法律座談會提案37號研討結果參
    照），依法不得與前開准予追加之訴行同種訴訟程序。至原
    告追加請求被告給付原告代墊之喪葬費部分，依原告之主張
    ，係由其代墊原告「死亡後」之費用，與原訴主張為乙○○代
    墊生活費用、醫療費用等款項無涉，故原告此部分所為之追
    加，亦不符「請求之基礎事實同一」之要件。此外，原告此
    部分之追加，亦查無民事訴訟法第255條第1項但書、第2項
    之事由，其所追加之備位之訴，即難謂為適法，應予駁回。
三、依民事訴訟法第249 條第1 項第6 款，第95條，第78條，裁
    定如主文。
中　　華　　民　　國　　109 　年　　10　　月　　30　　日
                  民事庭法  官  周裕暐
以上正本係照原本作成。
如對本裁定抗告須於裁定送達後10日內向本院提出抗告狀，並繳
納抗告費新臺幣1,000元。
中　　華　　民　　國　　109 　年　　10　　月　　30　　日
                        書記官  謝佳妮